臺灣彰化地方法院刑事判決                          九十一年度易字第四四五號
    公  訴  人  臺灣彰化地方法院檢察署檢察官
    被      告  甲○○
右列被告因公共危險案件，經檢察官提起公訴（九十年度偵字第五四一七號），本院
判決如左：
    主      文
甲○○失火燒燬現供人使用之住宅，累犯，處有期徒刑參月，如易科罰金，以參佰元
折算壹日。
    事      實
一、甲○○曾因犯妨害自由罪，經本院判處有期徒刑五月確定，並於民國八十六年十
    二月四日，以易科罰金方式，執行完畢。伊係現供其所使用之住宅即彰化縣鹿港
    鎮○○里○○街一０一號隔壁平房之屋主，其明知該住宅無使用執照及門牌，建
    築材料係磚瓦及木材，屋齡甚老且亦緊鄰其他住宅建築物，故平日即應注意火燭
    之使用，以防止火災之發生，詎其於九十年四月四日十八時起，在該屋內臥室看
    電視並使用置於煙灰缸內之微小火種，依當時情形並無不能注意之情形，竟不注
    意，未在使用該微小火種完畢以予熄滅，而使該微小火種蓄熱引發火災，上開現
    供人使用之住宅因之付之一炬，且隔鄰之同鎮○○街一０一號及正義街五九號二
    棟現供人使用之住宅之牆壁亦遭火舌延燒而燻黑。後幸經消防人員於同日十八時
    五十分許，趕至現場撲救，始將火勢撲滅。
二、案經彰化縣警察局鹿港分局報告臺灣彰化地方法院檢察署檢察官偵查起訴。
    理      由
一、訊據被告甲○○矢口否認涉有右揭公共危險犯行，並辯稱：伊不知道火災如何而
    生，且伊在看電視，並未使用任何如香煙之類之微小火種云云。然查：（一）證
    人即目擊者許宗華於警訊中證稱：「從寢室起火，裡面放置報紙、衣服等物」等
    語；於偵查中亦到庭證稱：「我去時火已很大，床鋪那邊火最大」等語，此與彰
    化縣消防局之調查所示「本件火災之發生，臥室南方木製床板東面僅部分燒失，
    西面大部份已燒失，顯示火勢是由西往東方向燃燒，故以臥室木製床板西面為起
    火處之可能性較高」等相符，顯示本件火災之起火處係被告所用之前揭住宅之臥
    室。（二）彰化縣消防局火災對本件火災作調查現「臥室內木製床板燒得深且呈
    弧形，且附近發現一煙灰缸，以微小火種引起火災之可能性較高；而起火處為西
    面床板附近，依受燒之形狀及挖掘清理時未發現有電器用品，故以電線短路引起
    火災之可能性不高；又臥室床板附近燃燒物並無促燃劑味道，地面也無遺留油漬
    現象，被告甲○○當時人在房間，亦排除遭外人縱火引起火災之可能性」；「火
    災現場挖掘起火點附近物品時，發現東面床上放置大量衣服、中央放置棉被，形
    成火流蔓延阻抗，造成床板未完全燒燬，起火處有小範圍燃燒特別嚴重，與位於
    煙蒂較常留滯處等特徵相符」，此附卷彰化縣消防局火災原因調查報告書、九十
    一年三月八函及照片三十六可稽，此亦與被告於警訊中所自承「當晚確有抽煙、
    喝酒乙情」相互吻合，足證本件火災之起火原因仍係於煙灰缸內之微小火種未予
    熄滅，而使該微小火種蓄熱所引發。（三）被告既為屋主，平日即應注意火燭之
    使用，以防止火災之發生，詎其該屋內臥室看電視並使用置於煙灰缸內之微小火
    種，依當時情形並無不能注意之情形，竟不注意，未在使用該微小火種完畢以予
    熄滅，而使該微小火種蓄熱引發火災其對本件火災之發生應有過失；且被告甲○
    ○所居住之上開房屋因而付之一炬，鄰近頂厝里正義街五九號乙○○○之房屋牆
    壁及頂厝里新生街與正義街口丙○○之倉庫牆壁亦遭延燒一情，經證人乙○○○
    、丙○○於警訊中證述明確，並有照片在卷可按，是綜上，被告所辯，係事後卸
    責之詞，不可採信。本件罪證明確，被告之犯行，洵堪認定。
二、核被告甲○○所為，係犯刑法第一百七十三條第二項之失火燒燬現供人使用之住
    宅罪。查被告曾因犯妨害自由罪，經本院判處有期徒刑五月確定，並於八十六年
    十二月四日，以易科罰金之方式執行完畢，臺灣彰化地方法院署刑案查註紀錄表
    在卷可按，五年以內再犯本件有期徒刑以上之罪，為累犯，應依加重其刑。爰審
    酌被告之過失程度、所生危害、暨犯後之態度及現因火災之故，經濟已陷困頓等
    一切情狀，量處如主文所示之刑，並諭知易科罰金之折算標準，以示懲儆。
三、據上論斷，應依刑事訴訟法第二百九十九條第一項前段，刑法一百七十三條第二
    項、第四十七條、第四十一條，罰金罰鍰提高標準條例第一條前段、第二條，判
    決如主文。
本案經檢察官陳茂亭到庭執行職務。
中      華      民      國    九十一    年     五       月     三十     日
                                    臺灣彰化地方法院刑事第一庭
                            法      官  洪  志  賢
右正本證明與原本無異。
如不服本判決，應於判決送達後十日內，向本院提出上訴狀（須附繕本）。
告訴人或被害人對於判決如有不服具備理由請求檢察官上訴者，其上訴期間之計算係
以檢察官收受判決正本之日期為準。
                                        法院書記官  洪  年  慶
中      華      民      國    九十一    年     六       月     五       日
刑法第一百七十三條：
放火燒燬現供人使用之住宅或現有人所在之建築物、礦坑、火車、電車或其他供水、
陸、空公眾運輸之舟、車、航空機者，處無期徒刑或七年以上有期徒刑。
失火燒燬前項之物者，處一年以下有期徒刑、拘役或五百元以下罰金。
第一項之未遂犯罰之。
預備犯第一項之罪者，處一年以下有期徒刑、拘役或三百元以下罰金。
